臺灣臺北地方法院刑事判決　　　　　　　 96年度訴字第663號
公　訴　人　臺灣臺北地方法院檢察署檢察官
被　　　告　乙○○
上列被告因偽造文書等案件，經檢察官提起公訴（96年度偵字第
447 號），因被告於準備程序中就犯罪事實為有罪之陳述，經本
院合議庭裁定由受命法官獨任進行簡式審判程序審理，本院判決
如下：
    主  文
乙○○連續行使偽造私文書，足以生損害於他人，處有期徒刑壹
年陸月；減為有期徒刑玖月。
    事  實
一、乙○○原為台商北京展欣餐飲有限公司（下稱北京展欣公司
    ）之行銷業務副總經理，負責承執行長甲○○之命，與指定
    廠商從事聯繫工作，並未享有簽約、蓋印之權限，詎乙○○
    意圖為自己不法之利益，違背委任本旨，私下接受北京當地
    廠商接待飲宴，對外佯稱可全權負責指定廠商簽約事宜，致
    使大陸地區廠商送禮奉承邀約飲宴不斷，乙○○為取信於大
    陸廠商，竟未經公司授權與同意下，利用公司業務活動之際
    ，佯稱業務活動所需，取用公司印章蓋用，自民國94年10間
    起，連續偽造公司名義出具之招商通知書與大陸當地廠商，
    藉以取信大陸當地廠商，並分別於94年10月間與北京北辰正
    方建築安裝工程有限責任公司、95年5 月間與大龍建設工程
    有限責任公司，分別簽訂工程承包意向書，並自行於上開工
    程承包意向書蓋用公司印章，再將此偽造之工程承包意向書
    交與上揭大陸公司，因公司最終並未將工程交予上揭大陸公
    司，致使上揭大陸公司分持工程承包意向書要求公司履約，
    公司為免名譽受損，不得不付出和解金達人民幣67萬元（折
    合新台幣270餘萬元），而受有財產之損害，始知上情。
二、案經北京展欣餐飲有限公司訴請臺灣臺北地方法院檢察署檢
    察官偵查起訴。
    理  由
一、證據能力：
    本件被告乙○○對於檢察官起訴書證據清單所提人證、物證
    之證據能力均不加以爭執，則該等證據自有證據能力，合先
    敘明。
二、認定犯罪事實之證據：
  (一)經本院訊問後，被告坦承確有利用公司業務活動之際，佯稱
    業務活動所需，取用公司印章蓋用，並與大陸公司分別簽訂
    工程承包意向書，再將此偽造之工程承包意向書交與上揭大
    陸公司等情，惟否認有何偽造公司名義出具之招商通知書與
    大陸當地廠商等語。
  (二)經查，被告利用公司業務活動之際，佯稱業務活動所需，取
    用公司印章蓋用，並與大陸公司分別簽訂工程承包意向書，
    再將此偽造之工程承包意向書交與上揭大陸公司等情，業據
    被告於本院審理時坦承不諱，核與證人即北京展欣公司執行
    長甲○○於偵訊時證稱之情節均相符（96年度偵字第447 號
    偵卷第22-24 頁），並有被告親筆簽立之自白書、悔過書、
    和解書、欠款、借據及工程意向書等件在卷可證（同上偵卷
    第28-43頁），足見被告此部分自白，堪認與事實相符。
  (三)被告雖辯稱未曾偽造公司名義出具之招商通知書後，再交與
    大陸當地廠商云云。惟查，證人即北京展欣公司執行長甲○
    ○，業於偵訊時結證稱：「（問：意向書是公司與廠商對外
    的必要過程嗎？）（答：不需要，之前就有配合的廠商，被
    告剛說可以決定洽談的對象，但這些廠商對象是由我決定後
    ，叫他去跟我指定的廠商談，他無權去開發新廠商，這些意
    向書最後是由黑道拿出來的，被告並沒有將意向書雙方用印
    後交回，這些意向書是被告私自製作，目的在取信他所欺騙
    的廠商）」等語（同上偵卷第24頁），顯見北京展欣公司有
    自己配合之廠商，並無須出具招商通知書給被告自己私下接
    洽之上述公司。而被告亦於本院調查時自承：「我承認有給
    大陸廠商招商通知書」等語（本院卷第53頁），並有蓋有北
    京展欣公司章之招商通知書在卷可證（同上偵卷第44頁）。
    綜此，足證被告確有利用公司業務活動之際，佯稱業務活動
    所需，取用公司印章蓋用後，偽造公司名義出具之招商通知
    書與大陸當地廠商，藉以取信大陸當地廠商。
  (四)綜上所述，由上開證人證詞、被告供稱及相關書證等補強證
    據，足證被告確有公訴意旨所指之犯行，被告所辯未曾偽造
    公司名義出具之招商通知書云云，尚非可採。是本件事證明
    確，被告犯行堪以認定，應予依法論科。
三、論罪科刑之法律適用：
  (一)新舊法之比較：按刑法部分條文業於94年1月7日修正，94年
    2月2日公布，於被告行為後之95年7月1日施行，現行刑法第
    2條第1項規定：「行為後法律有變更者，適用行為時之法律
    ，但行為後之法律有利於行為人者，適用最有利於行為人之
    法律。」上開規定乃與刑法第1 條罪刑法定主義契合，而貫
    徹法律禁止溯及既往原則，係規範行為後法律變更所生新舊
    法律比較適用之準據法，是刑法第2 條本身雖經修正，但刑
    法第2 條既屬適用法律之準據法，本身尚無比較新舊法之問
    題，應一律適用裁判時之現行刑法第2 條規定以決定適用之
    刑罰法律，先予辨明。又本次刑法修正之比較新舊法，應就
    罪刑有關之共犯、未遂犯、想像競合犯、牽連犯、連續犯、
    結合犯、以及累犯加重、自首減輕暨其他法定加減原因（如
    身分加減）與加減例等一切情形，綜其全部罪刑之結果而為
    比較（最高法院95年5月23日95年度第8次刑庭會議決議可資
    參照）。經查：
  1.刑法第56條連續犯之規定，業經修正刪除，此刪除雖非犯罪
    構成要件之變更，但顯已影響行為人刑罰之法律效果，自屬
    法律有變更，應依新法第2條第1項規定為新舊法之比較。新
    法修正施行後，被告先後數次行使偽造私文書及背信之行為
    ，即須分論併罰，是比較新舊法之結果，應適用較有利於被
    告之行為時法律即修正前之刑法第56條規定，論以連續犯。
  2.刑法第342條第1項之背信罪，法定刑罰金刑為一千元以下罰
    金，而修正後刑法施行法增訂第1條之1規定：「中華民國九
    十四年一月七日刑法修正施行後，刑法分則編所定罰金之貨
    幣單位為新臺幣。九十四年一月七日刑法修正時，刑法分則
    編未修正之條文定有罰金者，自九十四年一月七日刑法修正
    施行後，就其所定數額提高為三十倍。但七十二年六月二十
    六日至九十四年一月七日新增或修正之條文，就其所定數額
    提高為三倍」，比較修正後刑法施行法第1條之1與罰金罰鍰
    提高標準條例第1條規定，因對於背信罪所規定之罰金刑之
    最高額度均屬相同，並非刑罰法令之變更，無刑法第2條第1
    項比較新舊法之適用，應適用裁判時之刑法施行法第1條之1
    （最高法院95年度第21條刑事庭會議決議參照）。另刑法第
    33條第5款修正為：「主刑之種類如下：... 五、罰金：新
    臺幣一千元以上，以百元計算之」，是依修正後之法律，刑
    法第342條第1項背信罪所得科處之罰金刑為新臺幣3萬元，
    最低則為新臺幣1千元，與被告行為時之罰金罰鍰提高標準
    條例第1條前段規定之提高倍數十倍及修正前刑法第33條第5
    款規定之罰金最低額1元相比較，新舊法關於上開二罪所得
    科處之罰金刑最高額並無不同規定，然新法將上開二罪罰金
    刑之最低額提高為1千元。因此，比較上述修正前、後之刑
    罰法律，自以被告行為時關於刑法第33條第5款規定科處罰
    金刑之法律較有利於被告。
  3.被告行為後，刑法第55條後段之牽連犯規定亦經刪除。是於
    新法修正施行後，被告所犯背信及行使偽造私文書之犯行，
    即須分論併罰。比較新、舊法之規定，修正後之規定對於被
    告較為不利，依刑法第2條第1項之規定，自應適用行為時且
    較有利於被告之法律，即修正前刑法第55條後段之規定，從
    較重之一罪予以論處。
  4.綜上，本院綜合比較上開法律變更之情形，被告行為時之舊
    法較有利於被告，依修正後刑法第2條第1項前段規定，應適
    用修正前刑法。
  (二)論罪：核被告所為，係犯刑法第342條第1項之背信、第216
    條與第210 條之行使偽造文書等罪。而被告盜用印章係偽造
    招商通知書、工程意向書之階段行為，以及其偽造後復持向
    上述大陸當地廠商行使，其偽造之低度行為被行使之高度行
    為所吸收，均不另論罪。又被告多次行使偽造私文書及背信
    之犯行，均時間緊接，且所犯均為構成要件相同之罪，顯係
    基於概括犯意反覆為之，均為連續犯，依修正前刑法第56條
    規定，各以一罪論。另被告連續行使偽造私文書與連續背信
    二罪間，有方法、目的之牽連關係，依修正前刑法第55條規
    定，應從一重之連續行使偽造私文書之一罪處斷。
  (三)科刑：本院審酌：1.被告係高中畢業之學歷，原擔任北京展
    欣公司副總經理，其見識、智識程度均非低；2.被告受公司
    委以受任前往大陸地區經商，竟為吃吃喝喝、供養女人等不
    正當私利（業據被告供承在卷，同上偵卷第24頁），而為上
    開犯行之犯罪動機、目的與手段；3.被告上開所為，造成告
    訴人北京展欣公司受有新台幣270 餘萬元之金錢損失，並損
    及該公司在中國大陸地區之商譽，危害非輕；4.被告犯後於
    本院審理時雖能坦承部分犯行，惟於書立自白書、悔過書、
    和解書、欠款、借據等多種書狀後，僅償還新台幣10萬元，
    即未即依約清償相關款項，事後更逃逸無蹤，且於本院審理
    時猶藉故不到庭，俾以避免當庭面對告訴人公司人員，顯見
    犯後態度不佳等一切情狀，量處如主文所示之刑。
  (四)減刑：被告行為時係在96年4 月24日以前，且其本案宣告刑
    為有期徒刑1年6月以下，爰依中華民國96年罪犯減刑條例第
    2條第1項第3款、第3條、第7條第1項之規定，減其宣告刑二
    分之一，如主文所示。
  (五)沒收：偽造之招商通知書及合作意向書，業經被告交付予上
    揭大陸當地廠商，嗣後並已交還北京展欣公司，已非被告所
    有之物，而其上所盜用「北京展欣公司」之印文，係被告持
    該公司之印鑑章盜蓋而來，非屬偽造之印文，爰不另為沒收
    之諭知，附此敘明。
據上論斷，應依刑事訴訟法第273條之1第1項、第299條第1 項前
段，刑法第2條第1項前段、第216條、第210條、第342條第1項、
修正前刑法第56條、第55條，刑法施行法第1條之1，中華民國96
年罪犯減刑條例第2條第1項第3款、第7條，判決如主文。
本件經檢察官高怡修到庭執行職務
中　　華　　民　　國　　96　　年　　10 　　月　　3　　日
　　　　　　　　　刑事第六庭    法　官　林孟皇
本正本證明與原本無異。
如不服本判決，應於判決送達後10日內向本院提出上訴狀（應抄
附繕本）。告訴人或被害人如對於本判決不服者，應具備理由請
求檢察官上訴，其上訴期間之計算係以檢察官收受判決正本之日
期為準。
　　　　　　　　　　　　　　　　書記官　宋德華
中　　華　　民　　國　　96　　年　　10 　　月　　3　　日
附錄本案論罪科刑法條全文：
中華民國刑法第210條（偽造變造私文書罪）
偽造、變造私文書，足以生損害於公眾或他人者，處五年以下有
期徒刑。
中華民國刑法第216條（行使偽造變造或登載不實之文書罪）
行使第210條至第215條之文書者，依偽造、變造文書或登載不實
事項或使登載不實事項之規定處斷。
中華民國刑法第342條（背信罪）
為他人處理事務，意圖為自己或第三人不法之利益，或損害本人
之利益，而為違背其任務之行為，致生損害於本人之財產或其他
利益者，處五年以下有期徒刑、拘役或科或併科一千元以下罰金
。
前項之未遂犯罰之。
